【裁判字號】    97,交易,617
【裁判日期】    980220
【裁判案由】    過失傷害
【裁判全文】
臺灣板橋地方法院刑事判決             97年度交易字第617號
公  訴  人  臺灣板橋地方法院檢察署檢察官
被      告  甲○○
上列被告因過失傷害案件，經檢察官提起公訴（九十七年度偵字
第一九六六五號），本院判決如下：
    主  文
甲○○無駕駛執照駕車，因過失傷害人，處有期徒刑肆月，如易
科罰金，以新臺幣壹仟元折算壹日。
    事  實
一、甲○○未領有有效之駕駛執照，於民國九十七年一月七日十
    八時十五分許，駕駛車牌號碼為Ｐ八Ｆ─八三五號普通重型
    機車，欲自臺北縣三重市上重新橋往新莊市方向行駛，於將
    進入重新橋機車道時，因誤行至快車道而於快車道及機車道
    分界處之槽化線停止，欲自該處向右駛回機車道。其原應注
    意汽車起駛前應顯示方向燈，注意前後左右有無障礙或車輛
    ，並應讓行進中之車輛優先通行；而當時天候晴，雖為夜間
    然有光照明，路面乾燥無缺陷及障礙物，且視距良好，並無
    不能注意之情形。乃甲○○仍疏於注意及此，未注意機車道
    上後方來車狀況，即逕為自槽化線起駛進入該機車道，適有
    乙○○駕駛車牌號碼為ＬＱ九─三五二號之普通重型機車駛
    至該處，亦未依法注意車前狀況並隨時採取必要之安全措施
    ，乍見甲○○所駕機車突自車道左方之槽化線區○○○○道
    ，不及避碰致兩車發生撞擊，乙○○因而人車倒地，並受有
    頭部外傷併顱骨骨折及顱內出血、胸壁挫傷併第五、六、七
    肋骨骨折之傷害。
二、案經乙○○訴由臺灣板橋地方法院檢察署檢察官偵查起訴。
    理  由
一、犯罪事實之認定：
  (一)訊之被告甲○○於審理中固坦認駕車與告訴人乙○○騎乘之
    機車發生撞擊並致告訴人成傷之事實，惟矢口否認有何過失
    犯行，辯稱伊當時正常行駛於機車道，係告訴人車速過快而
    自伊後方撞上，伊並無錯行快車道而改向行駛之情形云云。
    經查：
    1.被告甲○○於九十七年一月七日十八時十五分許，駕駛車
      牌號碼為Ｐ八Ｆ─八三五號普通重型機車，欲自臺北縣三
      重市上重新橋往新莊市方向行駛，在重新橋三重市○○○○道起點與自後方駛來由乙○○駕駛車牌號碼為ＬＱ九
      ─三五二號之普通重型機車發生撞擊，乙○○因而人車倒
      地，並受有頭部外傷併顱骨骨折及顱內出血、胸壁挫傷併
      第五、六、七肋骨骨折之傷害等情，為被告所是認明確，
      核與告訴人所指訴兩車動線之情形大抵合致，復有道路交
      通事故調查報告表、道路交通事故現場圖及處理員警所拍
      攝之現場相片十三幀、國防醫學院三軍總醫院診斷證明書
      乙份及該院九十七年十二月十日院三醫勤字第○九七○○
      一九二二七號函，與臺北縣立醫院九十七年十二月十二日
      北縣醫歷字第○九七○○一○七九○號及及所附病歷摘要
      表乙份可為佐據，此部分事實足為認定。
    2.被告雖否認有錯行快車道而自車道槽化線區起駛返回機車
      道之情形，然證人即當時適為駕車行經該處之丙○○，於
      本院審理中對於被告所駕機車當時因誤行至快車道而於快
      車道及機車道分界處之槽化線停止，而自該處起駛進入該
      機車道，告訴人之機車則適為駛至，兩車因而發生撞擊等
      情，業為詳陳結證明確。本院審酌證人丙○○與被告及告
      訴人均不相識，於本件係不具利害關係之第三人，衡情當
      無為迴護其中任何一方而故為虛偽陳述致自招偽證罪責風
      險之理，是其既於具結後仍為上開證述，所為證述堪信係
      依其親自見聞所得據實以陳，足為採信。則依證人丙○○
      上開證述，被告實係於錯行車道後，在槽化線區起駛返回
      機車道之際與後方駛來之告訴人機車生撞擊，是以被告辯
      稱其未有錯行車道之情形及係在正常駕駛之中遭車速過快
      之告訴人自後方撞過來云云，均無足採信。
    3.按「行車前應注意之事項，依下列規定：‧‧‧六、起駛
      前應顯示方向燈，注意前後左右有無障礙或車輛行人，並
      應讓行進中之車輛行人優先通行。」，道路交通安全規則
      第八十九條第一項第六款規定甚明，被告駕車行駛自應依
      上開規定而為注意。而案發當時天候晴，雖為夜間然有燈
      光照明，路面乾燥無缺陷及障礙物，且視距良好，此有道
      路交通事故調查報告表及現場相片在卷足據，並無不能注
      意之情形。乃被告仍疏於注意及此，未先觀察機車道上後
      方來車狀況，即逕為自槽化線起駛進入該機車道，致後方
      駛來之告訴人機車乍見其情不及避碰致兩車發生撞擊因而
      人車倒地成傷，堪認被告就本件車禍之發生為有過失，並
      與告訴人之傷害結果具有相當因果關係。雖告訴人亦有未
      依法注意車前狀況並隨時採取必要之安全措施之情形，於
      本件車禍之發生同有過失，然被告既有未盡注意義務之情
      事，則告訴人違規之與有過失或可為民事上肇事責任分擔
      或刑事上可非難性程度考量之問題，然仍無可解免被告過
      失之刑責。另臺灣省臺北縣區車輛行車事故鑑定委員會與
      臺灣省車輛行車事故覆議鑑定委員會鑑定結果，亦同此結
      論，有臺灣省臺北縣區車輛行車事故鑑定委員會北縣鑑字
      第九七○五八四號鑑定意見書及臺灣省車輛行車事故覆議
      鑑定委員會九十七年九月十二日覆議字第○九七六二○三
      四八四號函卷可參。
  (二)綜上所述，本件事證明確，被告所為各項辯解，諒屬事後圖
    卸之詞，無足採信，其如事實欄所載之犯罪事實已堪認定，
    應予依法論科。
二、論罪科刑之法律適用：
  (一)核被告甲○○所為，係犯刑法第二百八十四條第一項前段之
    過失傷害罪。又被告未領有有效之駕駛執照，此經其自承在
    卷，其無駕駛執照駕車因而致人受傷，依法應負刑事責任，
    應依道路交通管理處罰條例第八十六條第一項之規定，加重
    其刑至二分之一。另其肇事後在有偵查犯罪職權之機關尚不
    知何人為肇事者前，留待現場向據報到場處理之警員承認其
    為肇事人自首接受調查裁判，此有卷附臺北縣政府警察局三
    重分局道路交通事故肇事人自首情形紀錄表乙份存卷足按，
    雖被告在偵審中為否認有過失犯罪，然自首之例本不以行為
    人認罪為要件，被告既有偵查犯罪職權之機關尚不知何人為
    肇事者前向承辦人員承認其為肇事人接受調查裁判，即已合
    於自首之要件；惟被告係駕駛懸有號牌之車輛肇事，案發時
    亦有目擊證人丙○○在場並於肇事後留待現場協助，此經證
    人丙○○證述明確，故警察據報到場後當可極易得知肇事之
    當事人為何人，初與自首減刑之立法精神在使犯罪偵查機關
    較易查悉犯罪之發生與其行為人之本旨有間，參諸交通事件
    除肇事逃逸之情形外，其偵查及審理重點係在於過失之認定
    ，而非行為人之確認，苟僅因其向到場處理員警自承為行為
    人即可獲邀減刑之寬典，較之其他型態犯罪之自首情形而言
    ，顯失其平，是本院審酌本件具體情狀及交通過失傷害事件
    之本質，認被告雖為自首，此或可為其犯後態度之量刑審酌
    事項，然仍以不予減刑為宜，附此敘明。
  (二)爰審酌被告並無犯罪前科，有臺灣高等法院被告前案紀錄表
    乙件在卷可佐，智識程度為國民小學畢業，目前事臨時工之
    工作，此經被告自陳在卷，其智識程度並無明顯不足之情形
    ，並有正當職業，素行及生活狀況亦為良好，於錯行快車道
    後，採取自分道之槽化線區起駛進入機車道之具較高危險性
    之駕駛行為時，未能謹慎盡其注意義務而冒然起駛進入機車
    道，致告訴人機車避碰不及顯見過失程度較高，造成告訴人
    之傷害亦非微，被告過失犯罪所造成之危害堪認甚鉅，然告
    訴人亦有未注意車前狀況之疏失，又雖被告犯罪後能坦承為
    肇事之人自首接受偵訊，然尚未能與告訴人達成民事和解等
    犯罪後態度之一切情狀，量處如主文所示之刑，並諭知易科
    罰金之折算標準，以資儆懲。
據上論斷，應依刑事訴訟法第二百九十九條第一項前段，刑法第
二百八十四條第一項前段，刑法施行法第一條之一第一項、第二
項前段，道路交通管理處罰條例第八十六條第一項，判決如主文
。
本案經檢察官陳伯均到庭執行職務。
中    華    民    國    98    年    2     月    20    日
                      交通法庭  法  官  楊博欽
以上正本證明與原本無異
如不服本判決應於送達後十日內向本院提出上訴狀
                                書記官  呂妍旻
中    華    民    國    98    年    2     月    20    日
附錄本案論罪科刑法條全文：
中華民國刑法第二百八十四條
  因過失傷害人者，處六月以下有期徒刑、拘役或五百元以下罰
  金，致重傷者，處一年以下有期徒刑、拘役或五百元以下罰金
  。
  從事業務之人，因業務上之過失傷害人者，處一年以下有期徒
  刑、拘役或一千元以下罰金，致重傷者，處三年以下有期徒刑
  、拘役或二千元以下罰金。


司法院資訊處製作；財團法人民間司法改革基金會備份。
